【裁判字號】    98,裁,921
【裁判日期】    980409
【裁判案由】    撫卹
【裁判全文】
最  高  行  政  法  院  裁  定
                                       98年度裁字第921號
上  訴  人  甲○○
法定代理人  乙○○
被 上訴 人  內政部警政署
代  表  人  丙○○
上列當事人間撫卹事件，上訴人對於中華民國97年12月11日臺北
高等行政法院97年度訴字第132號判決，提起上訴，本院裁定如
下：
    主  文
上訴駁回。
上訴審訴訟費用由上訴人負擔。
    理  由
一、按對於高等行政法院判決之上訴，非以其違背法令為理由，
    不得為之，行政訴訟法第242條定有明文。依同法第243條第
    1項規定，判決不適用法規或適用不當者，為違背法令；而
    判決有同條第2項所列各款情形之一者，為當然違背法令。
    是當事人以高等行政法院判決有不適用法規或適用法規不當
    為上訴最高行政法院之理由時，其上訴狀或理由書應有具體
    之指摘，並揭示該法規之條項或其內容。如以行政訴訟法第
    243條第2項所列各款情形為理由時，其上訴狀或理由書，應
    揭示合於該條項各款之事實，如未依此項方法表明者，即難
    認為已對高等行政法院判決之違背法令有具體之指摘，其上
    訴自難認為合法。
二、本件上訴人之父樂寶興為前臺灣省警務處高雄港務警察所（
    現為被上訴人所屬高雄港務警察局，下稱高雄港警局）警員
    ，其於民國80年12月27日處理轄區○鎮○○○道車禍時，因
    公死亡，經銓敘部以81年1月23日81台華特三字第0665513號
    函發地撫台字第4523號撫卹金證書，核定訴外人樂木旺、柯
    仙女及乙○○（即上訴人法定代理人）為領卹遺族在案。嗣
    上訴人於81年8月28日出生，上訴人法定代理人乙○○於94
    年5月13日具「陳請書」向被上訴人申請依警察人員執行勤
    務遭受暴力或意外危害致全殘廢或半殘廢及殉職人員子女教
    養辦法（下稱子女教養辦法）予上訴人教養補助，案經被上
    訴人認樂寶興因公死亡部分因未符合警察人員管理條例第36
    條規定，乃以96年8月15日警署人字第0960107739號函予以
    否准。上訴人不服，遂循序提起行政訴訟。
三、本件上訴雖以原審判決違背法令為由，其上訴理由略以：警
    察人員人事條例施行細則第17條並未就「搶救災害」一事予
    以定義，原審法院援引災害防救法第2條規定適用於撫卹法
    令，其適法性已有疑義；縱能適用該法，然本件事故發生地
    點為旗津過港隧道，隧道狹窄且左右僅能單向通車，嚴重影
    響行車安全，當有災害防救法施行細則第2條第7款之適用，
    另高雄市災害應變中心作業要點第5點僅係規定救災應變中
    心之開設時機，且各縣市之規定亦有不同，勢將嚴重影響公
    務員之保障，詎原審法院未依職權詳為調查，僅以文義解釋
    即逕認本件無上開施行細則之適用而逕行適用前開作業要點
    ，遽予駁回上訴人之訴，顯有適用法令不當之違法，況何以
    其他類似案件，卻得以適用子女教養辦法，實有違平等原則
    云云。惟查警察人員人事條例施行細則第16條規定：「本條
    例第35條第1項第2款、第35條之1第1項、第36條第1項第1款
    、第36條之1第1項及第3項所稱『執行勤務中』，指開始執
    行下列勤務至勤務終了時之狀態：一、交通指揮或稽查。二
    、處理爆炸物品。三、搶救災害或參與演習。四、擔任特定
    警衛任務。五、巡邏或埋伏。六、拘提或逮捕案犯。七、其
    他依有關法令規定之勤務。」及第17條規定：「本條例第36
    條第1項第1款、第36條之1第1項及第3項所稱『殉職』者，
    指有下列情事之一者：一、執行搶救災害、拘提或逮捕案犯
    勤務，遭受暴力或意外危害，以致死亡。二、執行前條各款
    所定勤務之一，遭遇危難事故，奮不顧身，以致死亡。」，
    核與母法之精神無違，自可適用；再者，所謂「遭遇危難事
    故，奮不顧身，以致死亡」，其意義應在特別強調所執行職
    務本身在執行之始，即預期其存有高度之傷亡危險性，且依
    當時之時空環境，無從預先排除。而預備執行此項職務之公
    務員凜於自身之職責，勇敢接受挑戰，仍然直接朝向該具有
    高難度、高傷亡危險性之時空環境去執行其任務內容，因而
    在執行任務中死亡之行為特質。本件核樂寶興固係因公死亡
    ，然依其執行勤務之內容以觀，其僅係在處理發生於隧道內
    之交通事故，被上訴人衡酌以其事發地點在隧道內，雖具有
    危險性，惟所處理之事故，與災害所具之重大、急迫性仍有
    程度上之不同，仍與所謂「執行搶救災害……遭受暴力或意
    外危害，以致死亡」或「遭遇危難事故，奮不顧身，以致死
    亡」之要件有間，洵非無據，業據原審判決敘明甚詳。上訴
    理由復執在原審所主張並經原判決論駁事由再事爭執，泛言
    原審所為論斷違反平等原則、比例原則並有判斷事實不依證
    據之違法，而未具體表明合於不適用法規、適用法規不當、
    或行政訴訟法第243條第2項所列各款之情形，難認對該判決
    之如何違背法令已有具體之指摘。依首揭說明，應認其上訴
    為不合法。
四、據上論結，本件上訴為不合法。依行政訴訟法第249條第1項
    前段、第104條、民事訴訟法第95條、第78條，裁定如主文
    。
中    華    民    國    98    年    4     月    9     日
                    最高行政法院第六庭
                        審判長法官  吳  明  鴻
                              法官  曹  瑞  卿
                              法官  林  茂  權
                              法官  侯  東  昇
                              法官  黃  秋  鴻
以  上  正  本  證  明  與  原  本  無  異
中    華    民    國    98    年    4     月    10    日
                              書記官  吳  玫  瑩


司法院資訊處製作；財團法人民間司法改革基金會備份。
